---
title: "Śledzie"
author: "Piotr Markwitan"
date: '`r format(Sys.Date(), "%d %b %Y")`'
output: 
  html_document: 
    keep_md: yes
    toc: yes
    toc_depth: 3
    number_sections: no
    
---
W raporcie wykorzystano następujące biblioteki języka R:
```{r loading_lib, echo=TRUE, warning=FALSE, error=FALSE, message=FALSE}
library(ggplot2)
library(plotly)
library(dplyr)
#REM library(stringr)
library(caret)
```

```{r setup, include=FALSE}
knitr::opts_chunk$set(echo = FALSE)
#REM library(mlbench) nie ma tej biblioteki

```
#Podsumowanie
Celem ćwiczenia jest analiza wskazanego pliku pod kątem wpływu czynników zewnętrznych na rozmiar śledzia atlantyckiego. Na wstępie zbadano zmiany wielkości łowionych śledzi w kolejnych pomiarach. Widać, że do ok. 40% pomiarów średnia długość śledzia rośnie. Potem spada i jest to trwały trend. Analiza parametrów wykazała, że największy wpływ na rozmiar śledzi ma temperatura wody przy powierzchni. Wzrost temperatury powoduje zmniejszenie średniej długości śledzia atlantyckiego.

#Analiza danych źródłowych
##Dane źródłowe
Dane źródłowe są dostępne w pliku http://www.cs.put.poznan.pl/dbrzezinski/teaching/sphd/sledzie.csv
Zgodnie z opisem zawiera on pomiary złowionych śledzi oraz opis warunków.
Kolejne kolumny w zbiorze danych to:

- length: długość złowionego śledzia [cm];
- cfin1: dostępność planktonu [zagęszczenie Calanus finmarchicus gat. 1];
- cfin2: dostępność planktonu [zagęszczenie Calanus finmarchicus gat. 2];
- chel1: dostępność planktonu [zagęszczenie Calanus helgolandicus gat. 1];
- chel2: dostępność planktonu [zagęszczenie Calanus helgolandicus gat. 2];
- lcop1: dostępność planktonu [zagęszczenie widłonogów gat. 1];
- lcop2: dostępność planktonu [zagęszczenie widłonogów gat. 2];
- fbar: natężenie połowów w regionie [ułamek pozostawionego narybku];
- recr: roczny narybek [liczba śledzi];
- cumf: łączne roczne natężenie połowów w regionie [ułamek pozostawionego narybku];
- totaln: łączna liczba ryb złowionych w ramach połowu [liczba śledzi];
- sst: temperatura przy powierzchni wody [°C];
- sal: poziom zasolenia wody [Knudsen ppt];
- xmonth: miesiąc połowu [numer miesiąca];
- nao: oscylacja północnoatlantycka [mb].
```{r ladowanie_danych, cache=TRUE}
df <- read.csv("http://www.cs.put.poznan.pl/dbrzezinski/teaching/sphd/sledzie.csv", na = c("?", "NA"))
```
Wczytany zbiór ma `r nrow(df)` wierszy.

Wyniki pomiarów są zapisane chronologicznie można zatem sprawdzić czy da się zauważyć zmianę długości łowionych śledzi i ewentualny trend.
```{r, warning=FALSE, error=FALSE, message=FALSE}
p <- ggplot(df, aes(x = X, y = length)) + geom_smooth(se = FALSE) + geom_point() + theme_bw() + ggtitle("Długość śledzi w kolejnych pomiarach") + theme(plot.title = element_text(hjust = 0.5))
ggplotly(p)
```

Spadek długości śledzi w ostatnich latach jest zauważalny i widać stały trend spadkowy.

##Próbka oryginalnych danych
Wycinek pliku źródłowego:
```{r probka, echo=FALSE}
head(df)
```

##Podsumowanie oryginalnych danych
Podstawowe parametry wczytanych wartości:
```{r summary}
summary(df)
```

##Korelacja wartości wejściowych
```{r, warning=FALSE}
df_cor <- cor(df, y=df$length, use="na.or.complete")
colnames(df_cor) <- "wsp. korelacji"
df_cor
```
Z powyższej analizy widać, że najbardziej skorelowanym z długością śledzi jest parametr _sst_ oznaczający temperaturę oceanu. Drugim parametrem jest _X_ określający numer wiersza. Z oczywistych przyczyn nie będziemy zajmować się analizą parametru porządkowego. Parametry _fbar_ i _nao_ mają prawie identyczną korelację z długością śledzi. Do dalszej analizy wybieramy _fbar_ ponieważ _nao_ jest silnie skorelowany z _sst_.
```{r, warning=FALSE}
ggplot(df, aes(x = sst, y = length, colour=xmonth)) + geom_smooth(method = "lm") + geom_point() + theme_bw() + ggtitle("Korelacja parametru sst") + theme(plot.title = element_text(hjust = 0.5)) + labs(colour = "Miesiąc połowu")
ggplot(df, aes(x = fbar, y = length, colour=xmonth)) + geom_smooth(method = "lm") + geom_point() + theme_bw() + ggtitle("Korelacja parametru fbar") + theme(plot.title = element_text(hjust = 0.5)) + labs(colour = "Miesiąc połowu")
```

##Histogramy
```{r histogram}
hist(df$sst)
hist(df$fbar)
```

##Czyszczenie danych wejściowych
Po analizie korelacji zdecydowano o wyborze następujących parametrów:

- X: jako parametr porządkowy
- fbar: natężenie połowów w regionie [ułamek pozostawionego narybku];
- sst: temperatura przy powierzchni wody [°C];

```{r}
#_- yymonth: rok i miesiąc połowu [yyyymm];_
#_Korzystając z faktu, że pomiary są zapisane w pliku chronologicznie utworzymy sztuczną #kolumnę aby rozbić poszczególne miesiące połowów na różne lata._
```
Jak widać w podsumowaniu danych tylko parametr _sst_ ma puste wartości. Ze względu na niewielką ich liczbę w porównaniu do całkowitego wolumenu (`r sum(is.na(df$sst))`/`r nrow(df)`) zdecydowano o wykluczeniu tych pomiarów z dalszej analizy. W sytuacji, gdy pustych wartości byłoby więcej należałoby zastosować inne podejście, np. wypełnienie średnią wartością, średnią kroczącą itp.
```{r}
df2 <- filter(select(df, c("X", "sst", "fbar", "length", "xmonth")), !is.na(sst))
#REM df3 <- mutate(df2, yymonth = str_pad(xmonth, 2, pad = "0"))
#REM df3 <- arrange(df3, X)
#REM currentMonth <- df3[1, 6]
#REM currentYear <- 1950

#REM for (currentRow in 1:nrow(df3)) {
#REM   if (df3[currentRow, 6] < currentMonth) {
#REM     currentMonth <- df3[currentRow, 6]
#REM     currentYear <- currentYear + 1
#REM   }
#REM   df3[currentRow, 6] <- paste(currentYear, df3[currentRow, 6])
#REM }
```

#Regresja
Utworzenie regresora z  wykorzystaniem metody kNN.
```{r regresja, echo=TRUE}
set.seed(23)
inTraining <- 
    createDataPartition(
        y = df2$length,
        p = .75,
        list = FALSE)

training <- df2[ inTraining,]
testing  <- df2[-inTraining,]

ctrl <- trainControl(
    # powtórzona ocena krzyżowa
    method = "repeatedcv",
    # liczba podziałów
    number = 2,
    # liczba powtórzeń
    repeats = 5)

fit <- train(length ~ .,
             data = training,
             method = "knn",
             trControl = ctrl,
             preProcess = c("center","scale"),
             tuneLength = 5)
```
Parametry regresora:
```{r}
fit
plot(fit)

#REM rfClasses <- predict(fit, newdata = testing)
```